臺灣臺南地方法院行政訴訟判決
110年度交字第64號
原      告  張家瑞  


被      告  臺南市政府交通局

代  表  人  王銘德  
訴訟代理人  黃曉妍律師
上列當事人間交通裁決事件，原告不服被告110年3月2日南市交
裁字第78-SX0000000號裁決，提起行政訴訟，本院判決如下：
    主  文
一、原告之訴駁回。
二、訴訟費用新臺幣300元由原告負擔。
    事實及理由
一、程序事項：本件係原告不服被告所為道路交通管理處罰條例
    第8條之裁決，而提起之撤銷訴訟，屬行政訴訟法第237條之
    1第1項第1款所稱交通裁決事件，因事證明確，爰依同法第
    237條之7規定，不經言詞辯論逕行裁判。
二、事實概要：原告於109年11月4日18時55分許，駕駛車牌號碼
    000-0000號自小客車（下稱系爭汽車），行經臺南市○區○○
    路000巷○○○○路0段00巷○○○000號路邊停車格內，因有「停車
    方式不依規定（停車格內逆向停車）」之違規行為，經臺南
    市政府警察局交通警察大隊（下稱舉發單位）員警製單舉發
    ，嗣原告向被告提出申訴，被告請舉發單位調查結果，仍認
    原告有前揭違規行為，遂於110年3月2日以其違規事證明確
    ，依道路交通管理處罰條例第56條第1項第9款規定，裁處罰
    鍰新臺幣（下同）600元。原告不服，遂提起本件行政訴訟
    。
三、原告主張略以：
　㈠違規地點之西門路3段24巷與長北街21巷之間2條道路中間無
    任何建物或任何物品區隔，執法單位竟以於西門路3段24巷
    側有標示紅實線用以禁止臨時停車，表示該停車位屬於長北
    街21巷之停車位，屬道路設置不清及規劃不當，且原告行駛
    路線正確，僅能用紅線判斷聯想，依正常思維為難以避免，
    不可處罰。
  ㈡依臺南市政府交通局停車管理處停車位，此3格停車位代號：
    1323，路段名稱：自強街34巷，路段說明：西門路3段至成
    功路238巷0000000收費，依停車位規劃，路段名稱會依所在
    路名為命名，而違規地點停車位路段名稱係西門路3段24巷
    側巷，非以長北街21巷或其側邊巷子命名，故原告停車方式
    及方向是完全合法。
　㈢並聲明：原處分撤銷，訴訟費用由被告負擔。
四、被告答辯則以：
　㈠針對裁罰事實部分：
  ⒈原告於109年11月4日18時55分許，駕駛車牌號碼000-0000號
    自小客車（下稱系爭車輛），行經臺南市北區成功路238巷
    轉入西門路3段24巷口之第002格內逆向停車，經警製單舉發
    ，違規事證明確，被告乃據此裁處原告罰鍰600元，揆諸首
    揭規定，並無不合，應予維持。
　⒉按道路交通管理處罰條例第3條、道路交通安全規則第112條
    第2項規定：「本條例用詞，定義如下：1、道路：指公路、
    街道、巷衖、廣場、騎樓、走廊或其他供公眾通行之地方。
    ……。」、「汽車停車時應依車輛順行方向緊靠道路邊緣，其
    前後輪胎外側距離緣石或路面邊緣不得逾40公分。」，對於
    道路之範圍及車輛應依順行方向停放已有明確規範，其立法
    意旨係為消除道路任意停放車輛，以維護交通秩序，避免交
    通秩序紊亂。
  ⒊本案經審視舉發單位檢附之採證照片與GOOGLE停車格資訊：
    違規地點為臺南市北區西門路3段24巷與自強街口之汽車停
    放線，該路段北側以雙黃實線劃分為「東西雙向」車道，南
    側為「東向」單線車道，北側雙向車道「靠水溝蓋」「東向
    」路面劃設有三格汽車停放線，系爭車輛停放在該三格汽車
    停放線之最西停車格內，車頭亦朝西，與車道往東之行進方
    向相反，此有舉發單位110年1月28日南市警交執字第110005
    5875號函檢附採證照片共1幀及GOOGLE違規地點停車格資訊1
    份可稽，自屬在道路上不依順行方向停車之違規行為。
  ㈡針對違規地點標線並無設置不當部分：
    本案原告訴稱系爭違規地點道路標線設置不清及規劃不當一
    節，經被告向道路設施主管機關臺南市政府交通局停車工程
    科查詢，覆以：查案址路邊停車位係依「本市路邊停車場設
    置及廢止作業要點」規定，以順向平行方式劃設在案，經複
    審違規採證照片之停車標線清晰可辨，上開說明有該科110
    年3月8日便簽影本1份可稽，足證系爭違規地點汽車停車線
    之劃設並無不當，自無礙原告有違反首揭規定行為成立。系
    爭違規路段地面劃設之雙黃實線及停車線既清楚可辨，依上
    開停車相關規定，自可確認其規範之禁制內容，衡諸常理，
    一般行經該地點之駕駛人（包括原告在內）均知曉劃設停車
    格內車輛之停放，其車頭所朝方向應為向東，當無難以判斷
    或辨識困難之情形，依原告係合法考領有普通小型車駕駛執
    照之駕駛人，衡情難認得推諉為不知。是原告上開訴稱理由
    ，顯係為其未負遵守道路交通標線禁制規定義務之卸詞，並
    無理由，核不足採。
  ㈢被告並聲明：原告之訴駁回，訴訟費用由原告負擔。
五、本件事實概要欄所載之事實，除後列爭點外，業經兩造各自
    陳述在卷，兩造並分別提出如附表所示之證據。本件爭點厥
    為：原告駕駛系爭汽車是否有「停車方式不依規定（停車格
    內逆向停車）」之違規行為？
六、本院之判斷：
　㈠應適用法令：
　⒈道路交通管理處罰條例第56條第1項第9款：汽車駕駛人停車
    時，有下列情形之一者，處600元以上1,200元以下罰鍰：…
    九、停車時間、位置、方式、車種不依規定。
　⒉道路交通安全規則第112條第2項：汽車停車時應依車輛順行
    方向緊靠道路邊緣，其前後輪胎外側距離緣石或路面邊緣不
    得逾四十公分。
　⒊道路交通標誌標線號誌設置規則：
　　⒈第169條第1、2項：（第1項）禁止臨時停車線，用以指示
      禁止臨時停車路段，以劃設於道路緣石正面或頂面為原則
      ，無緣石之道路得標繪於路面上，距路面邊緣以30公分為
      度。（第2項）本標線為紅色實線，線寬除設於緣石，正
      面者以緣石高度為準外，其餘皆為10公分。
　　⒉第183條：路面邊線，用以指示路肩或路面外側邊緣之界線
      。其線型為白實線，線寬為十五公分，整段設置。但交岔
      路口及劃設有禁止停車線、禁止臨時停車線處或地面有人
      行道之路段得免設之。
　　⒊第190條第1、2項：（第1項）車輛停放線，用以指示車輛
      駕駛人停放車輛之位置與範圍。（第2項）本標線之線型
      為白實線，線寬十公分。但機車停放線劃設於非車道上者
      ，得採用線寬五公分。
　㈡經查，原告原告於109年11月4日18時55分許，駕駛車牌號碼0
    00-0000號自小客車（下稱系爭汽車），行經臺南市北區成
    功路238巷轉入西門路3段24巷口之第002格內，有「停車方
    式不依規定（停車格內逆向停車）」之違規行為，提出臺南
    市政府警察局交通警察大隊110年1月28日南市警交執字第11
    00055875號函檢附採證照片共1幀及GOOGLE違規地點停車格
    資訊1份、臺南市政府交通局停車工程科110年3月8日便簽影
    本1份為證（本院卷第79至89頁）。經本院檢視被告提出之
    系爭停車格設置照片（本院卷第81、87、89頁），系爭停車
    格劃設位置，一側為自強街34巷（即原告所稱之長北街21巷
    ，下以自強街34巷稱呼），另一側為西門路3段24巷，西門
    路3段24巷之路緣處全路段劃設有紅實線之禁止臨時停車線
    ，而自強街34巷側，先劃設有路面邊線，而路面邊線外側之
    路肩處，則劃設槽化線、車輛停放線及禁止臨時停車線。是
    依上開標線之設置可知，西門路3段24巷側既已全路段劃設
    有紅實線之禁止臨時停車線，並未被其他標線中斷，已足認
    定西門路3段24巷路段，道路主管機關並無設置路邊停車格
    之情。而自強街34巷側，道路主管機關先以路面邊線確定路
    肩位置，並於路肩處以車輛停放線設置路邊停車格，其餘路
    緣處則依規定設置禁止臨時停車線，又西門路3段24巷標線
    連接至自強街34巷側時，劃設有明確之標線轉彎曲線，而車
    輛停放線之劃設均在標線轉彎曲線之另一側，故該路段之標
    線設置已臻完備，一般人均可判斷標線之規制內容，並無任
    何缺失。且依臺南市政府交通局停車工程科110年3月8日便
    簽之內容：「查案址路邊停車位係依『本市路邊停車場設置
    及廢止作業要點』規定，以順向平行方式劃設在案，經複審
    違規採證照片之停車標線清晰可變」，是以，既本件系爭停
    車格之設置，標線劃設上均合乎法規規定，原告駕駛系爭汽
    車從臺南市北區成功路238巷轉入西門路3段24巷，未辨明路
    段標線而將系爭汽車逆向停放於西門路3段24巷口之第002格
    之路邊停車格內（本院卷第83頁），自屬「停車方式不依規
    定（停車格內逆向停車）」無誤。
  ㈣末按人民違反法律上之義務而應受行政罰之行為，法律無特
    別規定時，雖不以出於故意為必要，仍須以過失為其責任條
    件。但應受行政罰之行為，僅須違反禁止規定或作為義務，
    而不以發生損害或危險為其要件者，推定為有過失，於行為
    人不能舉證證明自己無過失時，即應受處罰，司法院大法官
    會議釋字第275號解釋意旨可資參照。本件原告雖以系爭停
    車格設置有瑕疵，以及系爭停車格命名係以西門路3段24巷0
    02格為名，以茲辯稱該停車格係設置於西門路3段24巷上，
    其係順向停車並無違規云云。惟查，原告係考領普通小型車
    駕駛執照之人（本院卷第91頁），自應清楚道路標線之規制
    內容，而系爭停車格設置上，西門路3段24巷一側，既已全
    路段劃設禁止臨時停車之紅實線，依一般人的邏輯以及社會
    通念均足以判斷，道路標線並無「禁止臨時停車」同時「允
    許停車」之矛盾情事發生，且依道路交通標誌標線號誌設置
    規則第169條第1項之規定，禁止臨時停車線之紅實線，於無
    緣石之道路時，其劃設位置應緊靠路面邊緣劃設，既已緊靠
    路面邊緣劃設，依常理判斷即可知不可能會有另劃設車輛停
    放線之空間。況且原告所稱之停車格，明顯是劃設在禁止臨
    時停車線轉彎後之自強街34巷側，且於自強街34巷側之標線
    ，劃設禁止臨時停車線之位置亦緊靠路面邊緣，一直到劃設
    車輛停放線處，標線才突出至路肩範圍，因此一般考領有駕
    駛執照之汽車駕駛人均可一眼明辨得知西門路3段24巷側全
    線禁止臨時停車，而自強街34巷側方設有停車格之事實，道
    路主管機關對系爭停車格之標線劃設並無瑕疵，原告因自己
    誤認標線規制內容而有過失，是依上開解釋，被告機關據以
    裁罰原告，自有所據。至於原告以臺南市政府交通局停車管
    理處就系爭停車格係以西門路3段24巷側巷命名，非以自強
    街34巷命名，原告以此爭執系爭停車格係劃設於西門路3段2
    4巷上，然查原告提出之臺南市政府交通局路邊停車格收費
    路段表（本院卷第29頁）中，系爭停車格所載之路段名稱為
    自強街34巷，並非原告所稱之西門路3段24巷，足認臺南市
    政府交通局停車管理處之命名並無違誤；而原告所稱之「西
    門路3段24巷口之第002格」僅為舉發員警填載之違規地點，
    而舉發員警填載之違規地點，僅供裁罰機關得以確定具體違
    規位置，並不因此改變系爭停車格之性質改設置於「西門路
    3段24巷」處。況且舉發員警就違規地點之記載，對汽車駕
    駛人之駕駛行為並不生影響，車輛行駛仍應受各該路段之道
    路標誌、標線指示。是以，原告未遵循標線指示駕駛而有過
    失，已如前述，被告機關認定原告有「停車方式不依規定（
    停車格內逆向停車）」之違規行為而裁處原告罰鍰600元，
    並無違誤，原告所辯自不足採。
　㈤綜上所述，原告於109年11月4日18時55分許，駕駛系爭汽車
    於西門路3段24巷口之第002號路邊停車格內，確有「停車方
    式不依規定（停車格內逆向停車）」之違規行為，被告機關
    遂依道路交通管理處罰條例第56條第1項第9款規定，裁處罰
    鍰600元，揆諸首揭規定，原處分並無違法，原告訴請撤銷
    為無理由，應予駁回。
七、本件第一審裁判費為300元，應由原告負擔，爰確定第一審
    訴訟費用額如主文第2項所示。
據上論結，本件原告之訴為無理由，依行政訴訟法第237條之8第
1項、第98條第1項前段，判決如主文。
中　　華　　民　　國　　111 　年　　9 　　月　　27　　日
　　　　　　　　　行政訴訟庭　法　官　侯明正
上為正本係照原本作成。
如不服本判決，應於判決送達後20日內，向本院提出上訴狀並表
明上訴理由（原判決所違背之法令及其具體內容或依訴訟資料可
認為原判決有違背法令之具體事實），其未載明上訴理由者，應
於提出上訴後20日內向本院補提理由書（上訴狀及上訴理由書均
須按他造人數附繕本，如未按期補提上訴理由書，則逕予駁回上
訴），並應繳納上訴裁判費新臺幣750元。
中　　華　　民　　國　　110 　年　　9　 　月　　27　　日
　　　　　　　　　　　　　　　書記官　陳惠萍

證據清單：
一、原告提出：   原證1 行駛路線行車紀錄器截圖 17頁 原證2 行駛路線地圖 19頁 原證3 被告機關110年3月2日南市交裁字第78-SX0000000號裁決書 23頁 原證4 臺南市政府交通局處理妨礙交通車輛移置費暨保管費收據影本 25頁 原證5 現場照片 27頁 原證6 臺南市政府交通局路邊停車格收費路段表 29頁 原證7 停車格路段名稱標示地圖 31頁 二、被告提出：   被證1 臺南市政府警察局交通警察大隊南市警交字第SX0000000號舉發違反道路交通管理事件通知單及送達證書影本 71-72頁 被證2 臺南市交通局110年3月2日南市交裁字第78-SX0000000號違反道路交通管理事件裁決書及送達證書影本（含歸責駕駛人申請書、委託書） 73-77頁 被證3 臺南市政府警察局交通警察大隊110年1月28日南市警交執字第1100055875號函檢附採證照片1幀及GOOGLE違規地點停車格資訊1份 79-83頁 被證4 臺南市政府交通局停車工程科110年3月8日便簽影本 85頁 被證5 GOOGLE位置圖2份 87-89頁 被證6 原告之駕駛人基本資料1份 91頁 被證7 原告109年11月25日申述信箱意見信函 93-98頁